【裁判字號】    95,易緝,470
【裁判日期】    950828
【裁判案由】    詐欺
【裁判全文】
臺灣臺中地方法院刑事判決             95年度易緝字第470號
公  訴  人  臺灣台中地方法院檢察署檢察官
被      告  壬○○
                      二三號.
上列被告因詐欺案件，經檢察官聲請簡易判決處刑（93年度偵緝
字第1438號），及移送併案審理（93年度偵字第14951號、第184
23號、第196 86號、第19224號，94年度偵字第1169號），本院
認不宜以簡易判決處刑，改分通常案件後，經合議庭裁定依簡式
審判程序審理，判決如下：
    主    文
壬○○幫助意圖為自己或第三人不法之所有，以詐術使人將本人
之物交付，處有期徒刑陸月，如易科罰金，以銀元參佰元即新台
幣玖佰元折算壹日。
    事    實
一、壬○○於93年4月間某日，見報紙刊登之廣告得知有人願收
    購人頭帳戶，即以電話與真實姓名、年籍均不詳綽號「阿義
    」之成年男子聯繫，於93年4月底某日相約於台中市○○路
    與文心路口，基於幫助詐欺取財之不確定故意，將其所有之
    高雄銀行台中分行，帳號000000000000之存摺、印章、提款
    卡、國泰世華商業銀行南屯分行，帳號000000000000000之
    存摺、印章、提款卡、新竹國際商業銀行，帳號000-000000
    0000 0號之存摺、印章、提款卡、第一商業銀行，帳號0000
    00000 00號之存摺、印章、提款卡、台中市農會，帳號0000
    000000 000號之存摺、印章、提款卡、台新銀行台中南屯分
    行，帳號00000000000000號之存摺、印章、提款卡誠泰商業
    銀行南屯分行，帳號000000000000號之存摺、印章、提款卡
    分別以二千元及一千五百不等之價格出賣與綽號「阿義」之
    不詳成年男子作為其所屬詐騙集團，遂行如下所述詐騙之用
    ：
  (一)甲○○於93年6月9日下午19時30分許接獲不明人士之電話，
    佯稱甲○○所有之信用卡遭盜刷，甲○○與一名自稱「陳慶
    雄」之男子聯絡後，該男子佯稱可以幫甲○○止付該款項，
    並指示其至郵局自動櫃員機更改條碼以防止再被盜刷，甲○○陷於錯誤於同日至郵局，依該男子之指示操作自動櫃員機
    ，而誤為匯款九萬九千八百七十二元至壬○○所有之高雄銀
    行台中分行帳戶，事後甲○○發現存款金額減少，始知受騙
    。
  (二)93年6月30日，癸○○○向雅虎奇摩公司所申請之帳號alex0
    2-17遭年籍、姓名均不詳之不明人士無故輸入其帳號、密碼
    ，進而破解使用電腦之保護措施，利用其帳號名義拍賣物品
    ，並於雅虎奇摩拍賣網站上刊登聯絡電話為0000000000、匯
    款帳戶新竹國際商銀台中分行、帳號000-000000 00000號。
    並利用前述癸○○○遭盜用之「alex02-17」帳號偽在「雅
    虎奇摩拍賣網站」出售中華電信月租儲值卡，致戊○○信以
    為真，以三千元之價格參與競標購買上開儲值卡，得標後戊○○即依照電子郵件之指示，於93年7月5日晚間22時42分許
    ，匯款三千元至該新竹國際商業銀行之帳戶內，後因收到電
    子郵件通知前述雅虎帳號係遭人盜用，始知受騙。
  (三)某不詳年籍、姓名不詳之成年人利用上開壬○○之台中市農
    會帳戶為工具，偽在「雅虎奇摩拍賣網站」出售中華電信月
    租儲值卡，致辛○○信以為真，以電話連繫後，議妥以九萬
    五千元之價格購買上開儲值卡，辛○○即於93年7月7日匯款
    九萬五千元至該農會之帳戶內，後因迄無接獲儲值卡，始知
    受騙。
  (四)乙○○於93年8月23日下午16時30分許，於其手機接獲簡訊
    告知其信用卡遭人盜刷，乙○○隨即依簡訊之指示與自稱「
    錢科長」之不詳男子聯絡，該不詳男子指示乙○○至郵局自
    動櫃員機變更內碼，乙○○陷於錯誤於同日至郵局依該不詳
    男子之指示操作自動櫃員機，而誤為匯款一萬九千七百九十
    九元（筆錄誤載為二萬八千七百九十九元）至壬○○所有之
    台新銀行台中南屯分行之帳戶，事後乙○○發現其存款金額
    減少，始知受騙。
  (五)丁○○於93年8月24日17時許，於其手機接獲簡訊告知其個
    人資料遭人盜用申請信用卡，丁○○隨即依簡訊之指示與詐
    騙集團中之年籍、姓名均不詳之成員聯絡，該名成員指示丁○○至自動櫃員機辦理止付，丁○○陷於錯誤於遂依該名成
    員之指示操作自動櫃員機，而誤為匯款一萬四千八百八十八
    元至壬○○所有之國泰世華商業銀行南屯分行帳戶，事後丁○○發現其存款金額減少，始知受騙。
  (六)庚○○於其手機接獲簡訊告知其信用卡遭人盜刷，庚○○隨
    即依簡訊之指示與詐騙集團中年籍、姓名均不詳之成員聯絡
    ，該名成員指示庚○○至自動櫃員機修改磁條密碼，庚○○
    陷於錯誤於93年8月24日下午17時41分許至郵局，依詐騙集
    團成員之指示操作自動櫃員機，而誤為匯款九萬九千九百八
    十八元至壬○○所有之第一商業銀行帳戶，事後庚○○發現
    其存款金額減少，始知受騙。
  (七)己○○接獲詐騙集團之成員之電話，假冒為其公司員工需借
    款急用，致己○○陷於錯誤，隨即於93年10月20日下午15時
    30分許，匯款八萬六千八百五十元至壬○○所有之誠泰商業
    銀行南屯分行帳戶，事後始知受騙。
  (八)丙○○接獲詐騙集團之成員之電話，假冒為其公司朋友需借
    款急用，致丙○○陷於錯誤，隨即於93年10月29日下午12時
    5分許，匯款十二萬六千元至壬○○所有之誠泰商業銀行南
    屯分行帳戶，事後始知受騙。
二、案經台中市警察局第四分局、台中市警察局第三分局、第五
    分局、第一分局，暨台北縣政府警察局移送臺灣臺中地方法
    院檢察署檢察官偵查起訴及移送併案審理。
    理    由
一、訊據被告坤旺坦承有前揭犯行，核與被害人甲○○、癸○○○、戊○○、辛○○、乙○○、丁○○、庚○○、己○○、
    丙○○等人於警詢中之指述情節相符，並有甲○○自動櫃員
    機交易明細、壬○○高雄銀行台中分行帳戶開戶申請書、基
    本資料及交易查詢清單、雅虎奇摩拍賣網站電腦畫面列印，
    壬○○新竹國際商業銀行台中分行帳戶之開戶基本資料、歷
    史資料查詢、壬○○新竹國際商業銀行開戶印鑑卡、歷史交
    易查詢，戊○○自動櫃員機交易明細、壬○○台中市農會帳
    戶存款明細清單、壬○○台新銀行帳戶開戶基本資料、資金
    往來明細、乙○○台中商銀帳戶交易明細查詢、壬○○國泰
    世華商業銀行南屯分行開戶申請書、存款交易查詢、自動櫃
    員機交易明細、壬○○第一商業銀行帳戶開戶資料，己○○
    匯款單、丙○○匯款單、壬○○所有誠泰商業銀行南屯分行
    帳戶開戶資料、存款交易明細表等在卷足稽，足徵被告自白
    與事實相符，堪予採信；次查，金融帳戶為個人理財之工具
    ，申請開設金融帳戶並無任何特殊之限制，一般民眾皆能自
    由申請開戶，並得同時在不同金融機構申請多數存款帳戶使
    用，乃眾所週知之事實。依一般人之社會生活經驗，倘係合
    法收入，本可自行向金融行庫開戶使用，而無使用他人帳戶
    之必要。如他人不以自己名義申請開戶，而向他人收取金融
    機構帳戶使用，衡情，應係為免他人得知使用帳戶者之真實
    身分，故應能合理懷疑收取帳戶之人目的在於供犯罪所用。
    況近來新聞媒體，對於詐欺取財等不肖犯罪集團常大量使用
    他人存款帳戶後，再持以供作犯罪使用，藉此逃避檢警查緝
    之情事，亦多所報導；又一般人亦均有妥為保管及防止他人
    任意使用存摺、提款卡、印章及密碼之認識，縱特殊情況偶
    須交付他人使用，亦必深入瞭解用途及合理性，始予提供，
    且該等專有物品如落入不明人士手中，而未加以闡明正常用
    途，極易被利用為與財產有關之犯罪工具，此乃依一般生活
    經驗即能體察之常識。於此情形，對於非有正當理由，竟徵
    求他人提供帳戶者，客觀上可預見其目的，係供為某筆資金
    之存入，後再行領出之用，且該筆資金之存入及提領過程係
    有意隱瞞或掩飾行為人之真實身分之用意，一般人本於一般
    認知能力均易於瞭解。本案被告將前開郵局及銀行帳戶存摺
    、提款卡（含密碼），提供交付予前開成年人時，已二十餘
    歲、具有相當之社會經驗之成年人，依前所述，被告縱使並
    不確知所提供之帳戶，係遭他人用以對被害人恐嚇取財，亦
    無法確知取得帳戶之人係以何種方法於何時地為詐欺取財之
    具體內容，惟對於其所提供之上揭帳戶，將遭人作為詐欺取
    財犯行所得財物匯入及提領之工具使用，應有概括之認識，
    且可預見其發生，其竟仍同意提供，是被告應可預見將前開
    郵局及銀行帳戶存摺、提款卡及密碼提供他人使用，將幫助
    他人實施犯罪，仍將之交付予不詳姓名年籍之成年人及其所
    屬詐財集團使用，顯預見縱有人以其前開帳戶向社會大眾詐
    欺取財，避免遭查獲，亦不違背其本意至明，其有幫助詐欺
    取財之犯意自不待言。本件事證明確，被告犯行洵堪認定。
二、被告行為後，刑法及刑法施行法業於九十四年二月二日經總
    統以華總一義字第０九四０００一四九０一號令修正公布，
    並於九十五年七月一日施行。按行為後法律有變更者，適用
    行為時之法律，但行為後之法律有利於行為人者，適用最有
    利於行為人之法律，現行刑法第二條第一項定有明文。此條
    規定乃與刑法第一條罪刑法定主義契合，而貫徹法律禁止溯
    及既往原則，係規範行為後法律變更所生新舊法律比較適用
    之準據法，是刑法第二條本身雖經修正，但刑法第二條既屬
    適用法律之準據法，本身尚無比較新舊法之問題，應一律適
    用裁判時之現行刑法第二條規定以決定適用之刑罰法律，先
    予辨明。又以本次刑法修正之比較新舊法，應就罪刑有關之
    共犯、未遂犯、想像競合犯、牽連犯、連續犯、結合犯，以
    及累犯加重、自首減輕暨其他法定加減原因（如身分加減）
    與加減例等一切情形，本於統一性及整體性原則，綜其全部
    罪刑之結果而為比較，亦有最高法院九十五年度第八次刑庭
    會議決議可資參照。經查：
（一）被告行為後，刑法第三十條業經修正公布施行，修正後刑
      法第三十條規定：「幫助他人實行犯罪行為者，為幫助犯
      。雖他人不知幫助之情者，亦同。幫助犯之處罰，得按正
      犯之刑減輕之。」，與修正前同條規定：「幫助他人犯罪
      者，為從犯。雖他人不知幫助之情者，亦同。從犯之處罰
      ，得按正犯之刑減輕之。」不同，但在本件中，修正後之
      規定並無較有利於被告之情形，依修正後刑法第二條第一
      項從舊從輕原則，應依修正前刑法第三十條第一項前段規
      定論處。
（二）又被告行為後，罰金罰鍰提高標準條例第二條業已刪除，
      而刑法第四十一條第一項前段關於易科罰金之折算標準已
      由舊法之銀元一百元、二百元、三百元修正為新台幣一千
      元、二千元、三千元，因屬科刑規範事項之變更，其折算
      標準為裁判時所應諭知，自有就新舊法規定比較之必要，
      經比較新舊法結果，被告行為後之新法並未較有利於被告
      ，是依刑法第二條第一項前段之規定，本件應適用被告行
      為時之舊法即依修正前刑法第四十一條第一項前段、修正
      前罰金罰鍰提高標準條例第二條之規定，諭知以銀元三百
      元折算一日為易科罰金之折算標準，並依上開規定諭知易
      科罰金之折算標準。
（三）被告行為後，業已增訂刑法施行法第一條之一，並規定：
      「中華民國九十四年一月七日刑法修正施行後，刑法分則
      編所定罰金之貨幣單位為新臺幣。九十四年一月七日刑法
      修正時，刑法分則編未修正之條文定有罰金者，自九十四
      年一月七日刑法修正施行後，就其所定數額提高為三十倍
      。但七十二年六月二十六日至九十四年一月七日新增或修
      正之條文，就其所定數額提高為三倍」，是就現行刑法中
      ，有關於罰金刑處罰之規定，即有就新舊法比較之必要，
      惟經比較增訂之刑法施行法第一條之一與被告行為時之罰
      金罰鍰提高標準條例第一條前段、現行法規所定貨幣單位
      折算新台幣標準第二條結果，二者規定適用之結果並無不
      同，則本件即依被告行為時之舊法即依罰金罰鍰提高標準
      條例第一條前段為法條適用之依據。
（四）綜合上述修正前後刑法三十條、第四十一條第一項前段及
      刑法施行法第一條之一適用情形綜合比較結果，修正後刑
      法及刑法施行法之規定並非較有利於被告，參酌修正後刑
      法第二條第一項前段、但書規定之「從舊從輕」原則，本
      案應適用修正前刑法及罰金罰鍰提高標準條例第一條前段
      為法條適用之依據
三、查被告提供其所有之上開郵局帳戶之存摺、印章、金融卡及
    密碼予詐欺集團成員以為詐欺取財所用，係基於幫助他人詐
    欺取財之不確定故意，且所為屬詐欺取財罪構成要件以外之
    行為，核其所為則係犯修正前刑法第三十條第一項前段及刑
    法第三百三十九條第一項之幫助詐欺取財罪。被告幫助詐欺
    集團成員犯詐欺取財罪，為從犯，應依修正前刑法第三十條
    第二項之規定，按正犯之刑度，減輕其刑。另公訴人雖僅就
    被害人甲○○被詐欺部分起訴，惟其餘部分既與已起訴部分
    係實質上一罪關係，自為起訴效力所及，本院自應一併審理
    。爰審酌被告提供帳戶供他人非法使用，使詐騙集團之人易
    於得手，助長詐欺之犯罪風氣，嚴重危害社會治安，然其本
    身未實際參與本件詐欺取財之犯行，責難性較小，暨被告於
    本院審理時，坦承犯行之犯罪後態度等一切情狀，量處如主
    文所示之刑，並諭知易科罰金之折算標準。
四、據上論斷，依刑事訴訟法第二百七十三條之一第一項、第二
    百九十九條第一項前段，刑法第二條第一項前段、第三百三
    十九條第一項、修正前刑法第三十條第一項前段、第二項、
    第四十一條第一項前段，罰金罰鍰提高標準條例第一條前段
    、修正前罰金罰鍰提高標準條例第二條，現行法規所定貨幣
    單位折算新臺幣條例第二條，判決如主文。
中    華    民    國    95    年    8     月    28    日
                  刑事第二庭    法  官  林清鈞
上正本證明與原本無異。
如不服本判決，應於送達後十日內向本院提出上訴狀（須附繕
本），上訴於台灣高等法院台中分院。
                                書記官  賴玉真
中    華    民    國    95    年    8     月    28    日
附錄論罪科刑法條
中華民國刑法第339條
意圖為自己或第三人不法之所有，以詐術使人將本人或第三人之
物交付者，處5年以下有期徒刑、拘役或科或併科1千元以下罰金
。
以前項方法得財產上不法之利益或使第三人得之者，亦同。
前二項之未遂犯罰之。


司法院資訊處製作；財團法人民間司法改革基金會備份。
